【裁判字號】    97,交訴,90
【裁判日期】    971205
【裁判案由】    公共危險
【裁判全文】
臺灣板橋地方法院刑事判決              97年度交訴字第90號
公  訴  人  臺灣板橋地方法院檢察署檢察官
被      告  戊○○
上列被告因公共危險案件，經檢察官提起公訴（97年度偵字第55
67號） ，本院判決如下：
    主  文
戊○○犯肇事致人傷害逃逸罪，累犯，處有期徒刑壹年，減為有
期徒刑陸月，如易科罰金，以銀元佰元即新臺幣玖佰元折算壹
日。
    事  實
一、戊○○（原名黃孟楷）前因違反電信法、麻醉藥品管理條例
    案件，經法院各判處有期徒刑3 月，合併定應執行刑為有期
    徒刑5 月確定，於民國89年6 月10日執行完畢，翌日出監。
    其於92年3 月12日下午，駕駛車號FF-6198 號自小客車（下
    稱肇事車輛），沿臺北縣板橋市○○路○ 段106 巷13弄往宏
    翠里巡守隊方向行駛，於同日15時28分許，行經長江路1 段
    106 巷與該106 巷13弄交岔路口時，本應注意汽車行駛時，
    駕駛人應注意車前狀況，而依當時情形及其智識能力，又無
    不能注意之情事，竟疏未注意即貿然進入路口，適有甲○○
    騎乘車號WKC-807 號輕型機車，沿臺北縣板橋市○○路○ 段
    106 巷往裕民街方向行駛至該處，戊○○所駕自小客車因而
    與甲○○所騎機車右側車身發生擦撞，致甲○○人車倒地，
    受有鼻骨骨折之傷害（過失傷害部分因追訴權時效完成，業
    經檢察官另為不起訴處分確定），詎戊○○明知如駕駛動力
    交通工具肇事致人受傷，駕駛人應即採取救護或其他必要措
    施，不得逃逸，且有前述肇事致人受傷之情事，竟仍萌生肇
    事逃逸之犯意，未停車查看、採取救護或其他必要措施，亦
    未報警處理，即駕車逃離現場，嗣經不詳姓名之路人記下前
    開肇事車輛車號並告知甲○○，甲○○報警處理而循線查獲
    。
二、案經臺灣板橋地方法院檢察署檢察官主動簽分後偵查起訴。
    理  由
一、訊據被告戊○○矢口否認有何肇事逃逸之犯行，辯稱：伊從
    未使用過肇事車輛，也根本不知道這件車禍的事情，因為伊
    和乙○曾因毒品案件有過節，乙○才會把事情推給伊，證人
    丙○○也是站在乙○那邊的，才會說出對伊不利的話云云。
    經查：
  (一)程序方面：
  1.證人乙○、丙○○、丁○○均曾於檢察官偵查中到庭具結作
    證，渠等向檢察官所為之言詞陳述，並無證據證明有何顯不
    可信之情況，且均與本案待證事實相關，依刑事訴訟法第
    159 條之1 第2 項規定，均得為證據。
  2.證人甲○○、邱明輝、陳志文於警詢時所述，及卷附臺北縣
    立板橋醫院診斷證明書、道路交通事故現場圖、道路交通事
    故調查報告表（一）、（二）、汽車租賃契約書影本各1 份
    ，均屬被告以外之人於審判外之言詞或書面陳述，而公訴人
    及被告就上開言詞或書面陳述，於本院調查證據時知有刑事
    訴訟法第159 條第1 項不得為證據之情形，均未於言詞辯論
    終結前聲明異議，視為同意作為證據，本院審酌該等言詞或
    書面陳述作成之情形均屬正常，並無何違背法定程序或不當
    之情形，且與待證事實相關，認適當作為證據，故上開言詞
    或書面陳述依刑事訴訟法第159 條之5 之規定，均有證據能
    力。
  (二)實體方面：
  1.證人即被害人甲○○曾於警詢時證稱：伊於92年3 月12日15
    時28分許，騎乘車號WKC-807 號輕型機車沿臺北縣板橋市○○路○ 段106 巷往裕民街方向直行，行經該巷與該巷13弄路
    口時，1 輛白色自小客車由伊右側過來撞到伊，沒有停車就
    沿著該巷13弄繼續行駛往宏翠里巡守隊方向逃逸，伊被撞倒
    在地，由救護車載到臺北縣立板橋醫院就醫，受傷如診斷證
    明書所載（鼻骨骨折），伊沒有看到那輛白色自小客車的車
    牌號碼，但現場有人看到告訴伊是FF-6198 號等語（見臺灣
    板橋地方法院檢察署93年度核退字第2130號偵查卷〈下稱偵
    一卷〉第20-21 頁）；而證人邱明輝於警詢時證稱：車號FF
    -6198 號白色自小客車是宏昇小客車租賃有限公司所有，伊
    是該公司負責人，該車於92年3 月7 日16時許租給陳志文使
    用，92年3 月12日仍由陳志文租用中等語（見偵一卷第18-
    19頁）；證人陳志文則於警詢時證稱：伊有向宏昇小客車租
    賃公司租用自小客車1 輛，但伊自92年3 月10日起至同年月
    31日止均在臺北看守所內執行觀察、勒戒，92年3 月12日肇
    事逃逸案件並非伊所為，伊當時是把該輛自小客車借給乙○
    使用等語（見臺灣板橋地方法院檢察署93年度偵緝字第1500
    號偵查卷第6-7 頁）。另證人乙○已於偵訊時具結證稱：陳
    志文租來的FF-6198 號自小客車，在陳志文去勒戒時是交由
    伊保管，當時黃孟楷（即被告原名，筆錄誤載為「王孟楷」
    ）和伊一起住在板橋市，車子停在樓下，大部分時間都是黃
    孟楷開的，92年3 月12日當天車子是黃孟楷開的，伊後來要
    用車向黃孟楷要車，黃孟楷說車子撞到人，前面大燈、保險
    桿壞了，停在板橋市民生橋下加油站對面停車格內，後來伊
    就把車拿去修理等語（見臺灣臺東地方法院檢察署94年度他
    字第52號偵查卷〈下稱偵四卷〉第4-5 頁、同署95年度偵字
    第2661號偵查卷〈下稱偵五卷〉第26-28 頁），核與證人丙○○（原名洪志榮）於偵訊時具結證稱：92年間黃孟楷和乙○一起住在伊位於（板橋市○○○街的住處，有1 輛白色三
    菱的車，是黃孟楷在開比較多，92年3 月間該車發生車禍當
    天，乙○跟伊在一起，沒有開車，那時與伊同住的小弟有說
    是黃孟楷開車撞到人，小弟們在討論說誰要開去修理等語（
    見偵五卷第10-11 頁）相符；證人丁○○亦於偵訊時具結證
    稱：伊認識乙○和黃孟楷，92年間這輛白色三菱車子租車的
    事，伊看見1 、2 個月都是黃孟楷在使用該車，在板橋看見
    的等語（見偵四卷第96-97 頁）。本院審酌被告辯稱從未使
    用過肇事車輛，亦不知上開車禍案件云云，與證人乙○、丙○○、丁○○所述情節相異，而證人丁○○與被告很少來往
    ，並無過節，此據被告供述在卷（見本院97年11月17日審判
    筆錄），是證人丁○○實無甘冒偽證罪責，故意虛構事實配
    合證人乙○、丙○○，一同誣指被告曾使用上開車輛之動機
    及必要，堪認證人乙○、丙○○、丁○○所述與事實相符，
    被告前開所辯為事後卸責之詞，不足採信。此外，復有臺北
    縣立板橋醫院診斷證明書、道路交通事故現場圖、道路交通
    事故調查報告表（一）、（二）、汽車租賃契約書影本各1
    份、事故現場照片12張（見偵一卷第34-35 、41-43 、46、
    52、59頁）在卷可憑，足認被告確有於上開時、地過失肇事
    致證人甲○○受傷後，未停車查看、採取救護或其他必要措
    施，亦未報警處理，即駕車逃離現場之行為。
  2.又證人乙○曾於偵訊時證稱：（車禍發生後）黃孟楷叫潘凱
    正把車鑰匙拿給伊，叫伊去板橋市民生橋底下加油站對面把
    車牽回來等語（見偵四卷第85頁），固與證人潘凱正於偵訊
    時證稱：沒有幫黃孟楷將鑰匙交給乙○，叫乙○去板橋市民
    生橋底下加油站對面牽回肇事車輛云云（見偵五卷第69頁）
    不符；惟查，被告原為證人潘凱正哥哥之友人，與證人潘凱
    正從小相識，是證人潘凱正比較熟的朋友等情，業據證人潘
    凱正於偵訊時證述明確（見偵五卷第68頁），則證人潘凱正
    既與被告為相識多年之友人，容有偏頗坦護被告之動機及可
    能，是證人潘凱正前開所述，尚難據為有利於被告之認定。
    綜上所述，本件事證明確，被告犯行堪予認定。
二、核被告所為，係犯刑法第185 條之4 肇事逃逸罪。被告曾有
    如犯罪事實欄所示之論罪科刑前科，此有臺灣高等法院被告
    前案紀錄表1 份在卷可考，其於有期徒刑執行完畢後5 年內
    ，故意再犯本件有期徒刑以上之罪，不論依行為時刑法第47
    條，或95年7 月1 日修正公布施行之刑法（即修正後刑法）
    第47條第1 項之規定，均構成累犯，對被告而言並無有利或
    不利之情形，自不生新舊法比較之問題，被告本件犯行既係
    依現行刑法第185 條之4 規定論處，累犯部分亦應整體適用
    法律，即依現行刑法第47條第1 項規定論以累犯，並加重其
    刑。爰審酌被告過失肇事致被害人受傷後，竟未加以救護、
    報警或採取其他必要措施，即逕行離開現場，對於其他用路
    人之保護實有不足，及被告犯罪動機、目的、手段、所生危
    害等一切情狀，量處如主文所示之宣告刑。又被告犯罪之時
    間在96年4 月24日以前，合於中華民國96年罪犯減刑條例規
    定之減刑條件，應依該條例第2 條第1 項第3 款，減其刑期
    2 分之1 。
三、被告所犯為最重本刑5 年以下有期徒刑以下之刑之罪，經減
    刑後，已減為6 月以下有期徒刑，依中華民國96年罪犯減刑
    條例第9 條規定，應併諭知易科罰金之折算標準。而其行為
    時之刑法第41條第1 項前段規定：「犯最重本刑為5 年以下
    有期徒刑以下之刑之罪，而受6 個月以下有期徒刑或拘役之
    宣告，因身體、教育、職業、家庭之關係或其他正當事由，
    執行顯有困難者，得以1 元以上3 元以下折算1 日，易科罰
    金。」關於易科罰金之折算標準，修正前罰金罰鍰提高標準
    條例第2 條前段（自95年7 月1 日起已刪除）規定，就其原
    定數額提高為100 倍折算1 日，則被告行為時之易科罰金折
    算標準，應以銀元300 元折算1 日，經折算為新臺幣後，即
    應以新臺幣900 元折算1 日。惟刑法第41條第1 項前段已於
    95年7 月1 日修正公布施行，修正後規定為：「犯最重本刑
    為5 年以下有期徒刑以下之刑之罪，而受6 個月以下有期徒
    刑或拘役之宣告者，得以新臺幣1 千元、2 千元或3 千元折
    算1 日，易科罰金。」比較修正前後易科罰金之折算標準，
    以修正公布施行前之規定較有利於被告，自應依刑法第2 條
    第1 項前段，適用修正前刑法第41條第1 項前段規定，定其
    折算標準，而諭知被告減刑後易科罰金之折算標準。
據上論斷，應依刑事訴訟法第299 條第1 項前段，刑法第2 條第
1 項前段、第185 條之4 、第47條第1 項，修正前刑法第41條第
1 項前段，修正（廢止）前罰金罰鍰提高標準條例第2 條，中華
民國96年罪犯減刑條例第2 條第1 項第3 款、第7 條、第9 條，
判決如主文。
本案經檢察官黃明絹到庭執行職務。
中    華    民    國    97    年    12    月    5     日
                      交通法庭  審判長法  官  汪怡君
                                      法  官  楊仲農
                                      法  官  楊筑婷
上列正本證明與原本無異。
如不服本判決，應於判決送達後10日內敘明上訴理由，向本院提
出上訴狀 (應附繕本)，上訴於臺灣高等法院。其未敘述上訴理
由者，應於上訴期間屆滿後20日內向本院補提理由書「切勿逕送
上級法院」。
                                      書記官  林怡君
中    華    民    國    97    年    12    月    5     日
附錄本案論罪科刑法條：
中華民國刑法第185條之4
駕駛動力交通工具肇事，致人死傷而逃逸者，處6 月以上5 年以
下有期徒刑。


司法院資訊處製作；財團法人民間司法改革基金會備份。
